【裁判字號】    98,交抗,1555
【裁判日期】    980630
【裁判案由】    違反道路交通管理處罰條例
【裁判全文】
臺灣高等法院交通事件裁定            98年度交抗字第1555號
抗  告  人
即受處分人  甲○○
上列抗告人因違反道路交通管理處罰條例案件，不服台灣台北地
方法院，中華民國98年5月18日所為裁定（98年度交聲更字第70
號），提起抗告，本院裁定如下：
    主  文
抗告駁回。
    理  由
一、按汽車駕駛人停車時應依車輛順行方向緊靠道路右側，其右
    側前後輪胎外側距離緣石或路面邊緣不得逾40公分，道路交
    通安全規則第112條第2項定有明文；又汽車駕駛人停車時不
    依順行方向，或不緊靠道路右側，或併排停車，或單行道不
    緊靠路邊停車，均處新臺幣（下同）600元以上1200元以下
    罰鍰；按汽車駕駛人之行為有下列情形之一，當場不能或不
    宜攔截製單舉發者，得逕行舉發：…五、違規停車…；第一
    項逕行舉發，應記明車輛牌照號碼、車型等可資辨明之資料
    ，以汽車所有人為被通知人製單舉發，道路交通管理處罰條
    例第56條第1項第6款、第7條之2第1項第5款、第4項分別定
    有明文，且同條例第3條第8款規定，該條例所指之「車輛」
    ，係指在道路上以原動機行駛之汽車（包含機器腳踏車）。
二、原處分意旨略以：抗告人即受處分人甲○○（下稱受處分人
    ）於民國（下同）97年8月4日17時44分，將其所有車號AXK
    －281號重型機車停放在臺北市○○路○段14巷1弄人行道上
    ，經臺北市政府警察局信義分局吳興街派出所（下稱舉發機
    關）拍照逕行舉發「停車位置不依規定」違規，經受處分人
    於舉發通知單所載應到案日期前提出申訴，原處分機關即台
    北市交通裁決所函請舉發機關調查結果，認受處分人確有前
    開違規行為，原處分機關因依條例第56條第1項第9款、道路
    交通管理事件統一裁罰基準表等規定，於97年11月14日以北
    市裁罰字第裁22－AZ0000000號裁決書，裁處受處分人罰鍰
    600元。
三、異議意旨略以：受處分人停車地點為車輛通行之道路，非人
    行道，雖該處設置「人行道禁止停車」標誌，但並未依法公
    告係人行道，且該地點路旁亦未劃設禁止停車之紅黃線標誌
    ，僅繪製白線，受處分人在該處停放機車，並無違規，為此
    請求撤銷裁罰等語。
四、原裁定以：
  (一)受處分人固坦承有於上揭時地停車之事實，惟矢口否認有違
    規停車等情，辯稱：該停車地點為一般道路，非人行道，且
    路旁亦未有劃置紅黃線等禁止停車標線等語。
  (二)受處分人前開停車地點旁右側，固明顯立有「騎樓‧人行道
    ‧廣場禁止停車」之標誌，有現場彩色照片6張附卷可稽，
    惟所謂「人行道：指為專供行人通行之騎樓、走廊，及劃設
    供行人行走之地面道路，與人行天橋及人行地下道」，道路
    交通管理處罰條例第3條第3款定有明文，另道路交通標誌標
    線號誌設置規則第67條亦定有行人專用標誌，足見地面道路
    是否屬於人行道，應以主管機關是否劃設標誌、標線足以表
    明專供行人行走之用為斷，與道路路面鋪設方式及材質並無
    必然關聯，而該路段周遭係於何處劃設為「人行道」，何處
    屬「騎樓」或「廣場」，依卷附照片所示上無法查明，且路
    邊亦畫設有白線，是以一般駕駛人是否知悉系爭路段為人行
    道，已非無疑。
 (三)惟按駕駛人停車時應依車輛順行方向緊靠道路右側，前後輪
    胎外側距離緣石或路面邊緣不得逾40公分，道路交通安全規
    則第112條第2項定有明文。經查：依舉發照片觀之，系爭車
    輛並未依車輛順行方向緊靠道路右側，依法仍應處罰，受處
    分人前開所辯，仍無法解免此部分違規事實之成立。本件事
    證明確，受處分人於上開時地停車時，不依順行方向停車之
    違規行為堪以認定。
  (四)原處分機關依條例第56條第1項第9款及違反道路交通管理事
    件統一裁罰基準表等規定，裁處受處分人罰鍰600元，固非
    無見。惟查受處分人於停車時，不依順行方向停車，係違反
    條例第56條第1項第6款規定之行為，原處分機關援引同條例
    第56條第1項第9款「停車位置不依規定」處罰，即難認為允
    洽。原審以受處分人聲明異議所指並無違規一節，雖無理由
    ，但原處分認定之違規事實，尚有未洽，因將原處分撤銷，
    並以受處分人違反同條例第56條第1項第6款規定，裁處受處
    分人罰鍰600元，經核尚無違誤。
五、抗告意旨略以：系爭路段為信義路5段14巷，順行方向應係
    信義路西向東，受處分人車停方向確屬順向無誤，且該路段
    係一側畫紅線，一側畫白線，倘欲停車，亦應停於畫有白線
    之一側。再者，系爭路段寬度約一線道寬，其中一側出口僅
    容一輛車通行，非係原審所認「甚寬的巷道」，而該巷道另
    一側出口連接行人磚道，自非車輛出入通道，是以本件系爭
    巷道雖未設單行道，實與單行道無異，而受處分人機車已依
    規定緊靠路邊停妥，並無妨礙交通秩序安全之情事，為此提
    起抗告云云。
六、經查：受處分人車輛之停車方向未依順向而停之違規行為，
    業經原審審酌認定綦詳。受處分人雖以前開情詞置辯，惟國
    內車行方向為靠右行駛，而觀諸本件違規地點之周圍全景彩
    色照片，受處分人車輛停放路段並非單行道，其停車地點係
    在車輛順行方向右側，乃受處分人車輛車身卻未順向停車，
    其車輛停車方向未依順向而停之違規行為，至為明灼，受處
    分人上開所辯，尚無足採。至受處分人雖以系爭路段寬度約
    一線道寬，其中一側出口僅容一輛車通行，非係原審所認「
    甚寬的巷道」，而該巷道另一側出口連接行人磚道，自非車
    輛出入通道，故本件系爭巷道雖未設單行道，實與單行道無
    異云云。惟查：系爭巷道即使一側出口僅容一輛車通行，另
    一側出口連接行人磚道，但依卷附照片觀之，既非單行道，
    即不能認「與單行道無異」，亦即車輛仍可兩側通行，是以
    受處分人車輛仍應在道路右側順行方向停放，然受處分人車
    輛車身卻逆向停放，自難諉為無違規情事。抗告意旨，仍執
    陳詞，指摘原裁定不當，為無理由，應予駁回。
據上論斷，應依道路交通管理處罰條例第89條，道路交通案件處
理辦法第26條，刑事訴訟法第412條，裁定如主文。
中    華    民    國    98    年    6     月    30    日
                  刑事第十七庭  審判長法  官  趙功恆
                                      法  官  陳憲裕
                                      法  官  高明哲
以上正本證明與原本無異。
不得再抗告。
                                      書記官  梁淑時
中    華    民    國    98    年    6     月    30    日


司法院資訊處製作；財團法人民間司法改革基金會備份。
